最高法院刑事判決　　　　　　九十六年度台上字第六三一四號
上　訴　人　甲○○
上列上訴人因違反毒品危害防制條例案件，不服台灣高等法院台
中分院中華民國九十六年一月十七日第二審判決（九十五年度上
訴字第一九九五號，起訴案號：台灣苗栗地方法院檢察署九十四
年度偵字第二○四四號、第三八七九號、第三九三二號），提起
上訴，本院判決如下：
    主  文
原判決撤銷，發回台灣高等法院台中分院。
    理  由
本件原判決認定：上訴人甲○○因友人邱正才住處於民國九十四
年四月間燒燬，即寄居於苗栗縣苗栗市福安里鴻福三十二號二樓
上訴人租住處。邱正才於同年五月二十八日基於營利意圖，販賣
甲基安非他命一包（重約○‧三公克）予不詳姓名之成年男子，
約定同日下午五時許，在苗栗市○○路「非凡遊藝場」交付毒品
。上訴人基於幫助邱正才販賣甲基安非他命之犯意，於當日下午
五時許，受邱正才委託，將甲基安非他命一包送至「非凡遊藝場
」後方，交予不詳姓名之成年男子等情。因而撤銷第一審之判決
，改判論處上訴人幫助販賣第二級毒品罪刑，固非無見。
惟查：(一)、有罪判決書無論分別或合併記載犯罪事實及理由，均
須就所記載之犯罪事實於理由內逐一說明其憑以認定之證據，並
使事實認定與理由說明，互相適合，方為合法。倘若犯罪事實認
定與理由說明不相一致，或犯罪事實與或理由之記載，前後齟齬
，按諸刑事訴訟法第三百七十九條第十四款後段規定，均屬判決
理由矛盾，當然為違背法令。原判決事實欄記載「甲○○基於幫
助邱正才販賣甲基安非他命之犯意，於九十四年五月二十八日下
午五時許，受邱正才委託，持甲基安非他命一包（約○‧三公克
），至苗栗市○○路『非凡遊藝場』後方，交予不詳姓名之成年
男子」，惟理由中則說明「被告（上訴人）既與邱正才所謂之友
人互不相識，邱正才復未就其與該友人關係及交付毒品緣由對被
告（上訴人）加以說明，則邱正才託被告（上訴人）轉交安非他
命，究係轉讓、販賣抑或其他行為之過程，被告（上訴人）當時
根本無從確認」（見原判決第五頁第十四至十八行）。其就上訴
人送交上開甲基安非他命一包予不詳姓名成年男子係基於如何犯
意之事實認定，與理由說明顯屬不相適合，已難謂無判決理由矛
盾之可議。又理由中復謂「被告（上訴人）明知邱正才出賣甲基
安非他命予該不詳姓名之男子，仍受邱正才之託，持甲基安非他
命一包至苗栗市非凡遊藝場後面交付該不詳姓名男子……」（見
原判決第三頁末三行至次頁第一行），與前揭理由論述亦屬前後
歧異，同有違誤。(二)、有罪判決書之犯罪事實，應翔實明確記載
符合犯罪構成要件之具體社會事實，始足為適用法律之依據。又
刑法上之幫助犯，係指以幫助之意思，對於正犯資以助力，而未
參與實行犯罪之行為者而言，如就構成犯罪事實之一部，已參與
實行即屬共同正犯；且幫助犯以正犯已經實行犯罪為構成要件，
故幫助犯無獨立性，如無他人犯罪行為之存在，幫助犯即無由成
立。原判決雖認上訴人係幫助邱正才販賣毒品甲基安非他命，而
將重約○‧三公克之甲基安非他命一包送至「非凡遊藝場」交付
不詳姓名之成年男子，惟就邱正才如何意圖營利以多少價格販售
該甲基安非他命之有關販賣毒品具體構成要件之交易事實，則悉
未認定記載，已難資為本件適用法令之依據；且理由中僅論述邱
正才在第一審證述朋友有需要甲基安非他命，就送給他云云不合
情理，顯無足採（見原判決第三頁第三至五行及第八至十行），
而就所認邱正才有販賣○‧三公克之甲基安非他命一包予該不詳
姓名男子之犯罪事實，亦俱未說明論列所憑之依據及理由，復就
邱正才於被訴販賣第二級毒品之另案中如何陳述？判決結果如何
？等與上訴人利益有重大關係之事項，亦未於理由內為必要之論
述，即遽認上訴人係幫助邱正才販賣甲基安非他命，非唯速斷，
理由亦嫌欠備。又送交買賣標的物之甲基安非他命予買主之行為
，係屬實行販賣第二級毒品構成要件之行為，應成立販賣第二級
毒品罪之正犯。原判決既認上訴人明知邱正才販賣甲基安非他命
予上開不詳姓名男子，仍代為送貨予該買主，顯就構成販賣該毒
品犯罪事實之一部已參與實行，乃竟論以幫助販賣第二級毒品罪
刑，非無判決適用法令不當之違法。以上或為上訴意旨所指摘，
或為本院得依職權調查之事項，應認有發回更審之原因。
據上論結，應依刑事訴訟法第三百九十七條、第四百零一條，判
決如主文。
中　　華　　民　　國　九十六　年　 十一　 月　二十二　日
                      最高法院刑事第十庭
                          審判長法官  謝　俊　雄
                                法官  陳　世　雄
                                法官  魏　新　和
                                法官  吳　信　銘
                                法官  徐　文　亮
      本件正本證明與原本無異
                                      書  記  官
中　　華　　民　　國　九十六　年　 十一　 月　二十六　日
                                                      V
